【裁判字號】    99,上易,19
【裁判日期】    990308
【裁判案由】    恐嚇
【裁判全文】
臺灣高等法院花蓮分院刑事判決          99年度上易字第19號
上  訴  人  臺灣花蓮地方法院檢察署檢察官
被      告  乙○○
上列上訴人因被告恐嚇案件，不服臺灣花蓮地方法院中華民國98
年12月3日98年度易字第299號第一審判決（起訴案號：臺灣花蓮
地方法院檢察署98年度偵緝字第87號），提起上訴，本院判決如
下：
    主  文
上訴駁回。
    理  由
一、按刑事訴訟法第350條、第361條、第362條、第367條規定，
    不服地方法院之第一審判決而上訴者，須提出上訴書狀，並
    應敘述具體理由，此為上訴必備之程式；如所提之書狀未敘
    述上訴理由，或僅曾以言詞陳述上訴理由者，均應於上訴期
    間屆滿後20日內補提理由書於第一審法院。第一審法院經形
    式審查，認逾期未補提上訴理由者，應定期間先命補正；逾
    期未補正者，為上訴不合法律上之程式，應以裁定駁回。倘
    已提出上訴理由，但所提非屬具體理由者，則由第二審法院
    以上訴不合法律上之程式，判決駁回。而所謂具體理由，必
    係依據卷內既有訴訟資料或提出新事證，指摘或表明第一審
    判決有何採證、認事、用法或量刑等足以影響判決本旨之不
    當或違法，而構成應予撤銷之具體事由，始克當之（例如：
    依憑證據法則具體指出所採證據何以不具證據能力，或依憑
    卷證資料，明確指出所為證據證明力之判斷如何違背經驗、
    論理法則）；倘僅泛言原判決認定事實錯誤、違背法令、採
    證違法、判決不公、量刑失之過重或輕縱，而未依上揭意旨
    指出具體事由，或形式上雖已指出具體事由，然該事由縱使
    屬實，亦不足以認為原判決有何不當或違法者（例如：對不
    具有調查必要性之證據，法院未依聲請調查亦未說明理由，
    或援用證據不當，但除去該證據仍應為同一事實之認定），
    皆難謂係具體理由，而應認其上訴為不合法律上之程式（最
    高法院97年台上字第892號判決、97年台上字第3267號判決
    意旨及法院辦理刑事訴訟案件應行注意事項第162點參照）
    。
二、檢察官上訴意旨略以：原判決認係姓名、年籍不詳之成年男
    子「阿龍」自作主張為恐嚇危害告訴人甲○○安全之行為，
    然「阿龍」既非債權人，亦與甲○○素無恩怨，若非受被告
    之教唆，何以甘冒刑責，以恐嚇手段索討債務，此與常情不
    符；另被告自承將本票交予「阿龍」，並向友人林俊豪借用
    小客車交「阿龍」使用，請「阿龍」代其向告訴人索討債務
    ，何以認為被告無力索討之債務，可由與告訴人毫無關係與
    交情之「阿龍」討回？原判決漏未審究說明上開疑點，足認
    有刑事訴訟法第379條第14款之判決不載理由之違背法令，
    故依法提起上訴，請求本院撤銷原判決，更為適法之判決等
    語。
三、經查原判決理由第「四、(一)」點部分已詳述告訴人之證詞雖
    得證明有3名男子分別於97年2月2日及11日對其為恐嚇危害
    安全行為，被告亦不否認該3名男子係為其索債之事實，惟
    被告是否有恐嚇危害安全之教唆行為，告訴人之指訴並未達
    毫無合理懷疑之程度，且被告之目的既在滿足債權而已，未
    必知悉受託人催討債款手段如何，更非當然即可認有要求受
    託人以暴力方式催討債款，是以不能僅依被告有委託該3名
    男子索債之事實，即逕推測或擬制被告必有教唆恐嚇告訴人
    之犯行。又原判決理由第「四、(二)」點復已敘明證人侯肇發
    之證述僅能證明被告曾在其住處借款予告訴人，而證人林俊
    豪之證述及車號AF-7287號自用小客車之照片僅能證明其有
    出借該車予被告乙事，現場照片3張亦僅能證明「阿龍」等
    人曾對告訴人住處大門噴漆，尚無法確切及毫無合理懷疑的
    證明被告確有教唆「阿龍」等人恐嚇告訴人。原判決因前揭
    證據既無從認定被告確有教唆恐嚇危害安全之犯行，復查無
    其他任何積極確切之事證，足資證明被告確有公訴意旨所指
    之犯行，犯罪自屬不能證明，乃為被告無罪之諭知，核其認
    事用法，均無違誤，應予維持。原審既已於調查、審理後，
    經綜合研析公訴人所提出之全部事證，得出尚不能以推測或
    擬制之方法遽論被告必有教唆恐嚇之行為、本件被告未必知
    悉受託索債之人索討債款時採取之手段及本件公訴人之出證
    尚未達於毫無合理懷疑強度之結論，並已詳述其所依憑之論
    據如上，則上訴理由仍堅持以推測之方式，認為原判決未說
    明若非經被告之教唆，何以「阿龍」甘冒刑責而為恐嚇犯行
    云云，自不足採；及質疑原判決未說明何以認為被告無力索
    討之債務，可由與被害人毫無關係與交情之「阿龍」討回，
    亦乏根據。上訴人未再提出更為堅強可信之論據，徒以其主
    觀質疑原判決之妥適性，任意指摘原判決違背法令，揆諸前
    開最高法院前開判決見解及及法院辦理刑事訴訟案件應行注
    意事項第162點規定，要難認為其上訴書狀已提出具體上訴
    理由。從而上訴人之上訴顯不合法律上之程式，應予駁回，
    並不經言詞辯論為之。
據上論斷，應依刑事訴訟法第367條前段、第372條，判決如主文
。
中    華    民    國    99    年    3     月    8     日
                      刑事庭審判長法  官 謝志揚
                                  法  官 林慶煙
                                  法  官 張健河
以上正本證明與原本無異。
本件不得上訴。
中    華    民    國    99    年    3     月    9     日
                                  書記官 徐文彬

司法院資訊處製作；財團法人民間司法改革基金會備份。
